【裁判字號】    98,交聲,855
【裁判日期】    980910
【裁判案由】    違反道路交通管理處罰條例聲明異議
【裁判全文】
臺灣臺北地方法院交通事件裁定         98年度交聲字第855號
原處分機關  交通部公路總局臺北區監理所板橋監理站
異  議  人
即受處分人  乙○○
上列異議人即受處分人因違反道路交通管理處罰條例案件，對於
原處分機關交通部公路總局臺北區監理所板橋監理站於民國98年
3月27日所為之處分（原處分案號：板監裁字第裁41-A00YSC110
號），聲明異議，本院裁定如下：
    主  文
異議駁回。
    理  由
一、按「汽車行經行人穿越道，遇有行人穿越時，無論有無交通
    指揮人員指揮或號誌指示，均應暫停讓行人先行通過」、「
    本規則所用名詞釋義如左：一、汽車：指在道路上不依軌道
    或電力架線而以原動機行駛之車輛（包括機器腳踏車）。」
    ，道路交通安全規則第103條第2項、第2條第1項第1款分別
    定有明文。次按汽車駕駛人，駕駛汽車行經行人穿越道有行
    人穿越時，不暫停讓行人先行通過者，處新臺幣（下同）
    1,200元以上3,600元以下罰鍰，道路交通管理處罰條例第44
    條第2項定甚明。又道路交通管理處罰條例所稱汽車包括機
    器腳踏車，同條例第3條第8款亦有明文。
二、原處分意旨略以：異議人即受處分人乙○○（下稱受處分人
    ）於民國（下同）98年2月27日上午8時38分許，駕駛車牌號
    碼N2H-266號普通重型機車，沿臺北市○○路○段112巷由南
    向北行駛至興隆路3段交岔路左轉興隆路3段往西行駛時，適
    行人自路口人行道南向北穿越馬路，因受處分人未暫停禮讓
    行人先行通過，經臺北市政府警察局交通大隊文山第二分隊
    警員甲○○以受處分人有「行人穿越道有行人通行，不暫停
    讓行人先行」之違規行為為由，依違反道路交通管理處罰條
    例第44條第2項之規定舉發，惟受處分人拒絕簽收，員警遂
    在舉發通知單內載明「拒絕簽收」字樣，並口頭告知受處分
    人應到案日期及處所後，依違反道路交通管理事件統一裁罰
    基準及處理細則第11條第1項第1款規定，視為受處分人人已
    經收受該舉發通知單。嗣因受處分人於應到案日期（98年3
    月16日）前之98年3月9日向原處分機關陳述意見，經原處分
    機關移請舉發機關調查結果，仍認受處分人有前開違規行為
    ，原處分機關遂於98年3月27日依道路交通管理處罰條例第
    44條第2項及違反道路交通管理事件統一裁罰基準及處理細
    則規定，裁處受處分人1,200元之罰鍰，受處分人於98年3月
    30日具狀向本院聲明異議，此有98年3月4日臺北市政府警察
    局北市警交大字第A00YSC110號舉發違反道路交通管理事件
    通知單移送聯影本及其送達證書、98年3月9日受處分人提出
    之交通違規陳述單影本、98年3月19日臺北市政府警察局文
    山第二分局北市警文二分交字第09830605 900號函影本、98
    年3月27日交通部公路總局臺北區監理所板橋監理站板監裁
    字裁A1-A00YSC110號違反道路交通管理事件裁決書影本（各
    1件）在卷可憑。
三、異議意旨略以：於為警舉發違規時間、地點，受處分人係騎
    車搭載母親前往萬芳醫院就診，其騎車沿臺北市○○區○○
    路3段112巷南往北行駛至與興隆路3段交岔路口時，行車管
    制燈光號誌為紅燈，其依規定停等紅燈，於綠燈亮起時，始
    起步前行而左轉興隆路三段往西方向行駛至萬芳醫院前，該
    交岔路口雖設有斑馬線，且有行人通過，但機車也有路權，
    且於其騎車左轉通過行人穿越道時，距離行人仍有一大段距
    離，並未影響行人通行，且警方未為勸導，即逕行舉發，而
    當時亦有另位機車女騎士違規，警方卻任由該女騎士逃逸，
    為此聲明異議，請求撤銷原處分云云。
四、經查：
    受處分人騎乘車牌號碼N2H-266號普通重型機車，於前揭時
    、地遭臺北市政府警察局交通大隊文山第二分隊執勤警員攔
    停舉發其有「駕駛汽車行經行人穿越道有行人穿越時，不暫
    停讓行人先行通過」之違規事實，業據證人即舉發警員甲○
    ○於本院訊問時具結證述：當時我站在萬芳醫院前人行道上
    ，看到受處分人沿臺北市○○路○段112巷口南往北方向行駛
    至與興隆路3段交岔路口時，左轉興隆路3段往西方向行駛，
    於受處分人左轉時，即有接觸到興隆路3段西側行人穿越道
    ，而行人穿越道有行人正行走通行，當時除受處分人左轉自
    人群中強行往西通過外，尚有另部機車騎士也以同樣方式經
    過，均未暫停禮讓行人先行通過，而是正在通過行人穿越道
    之行人暫停讓受處分人及另輛機車先行通過，我就將受處分
    人及另輛機車騎士攔下，告知受處分人及該位機車騎士違規
    ，受處分人表示他沒有撞到人，並拒絕簽收舉發通知單，我
    有告知受處分人應到案時間及地點等語明確，並有證人繪製
    之現場圖及事後所拍現場照片附卷可稽，是受處分人有「駕
    駛汽車行經行人穿越道有行人穿越時，不暫停讓行人先行通
    過」之違規事實，洵堪認定。受處分人雖辯稱：於其騎車通
    過行人穿越道時，距離行人仍有一大段距離，與警員所見有
    所不同云云，惟按交通警察勤務之目的係為加強道路交通管
    理，維護交通秩序，確保交通安全，而通常交通違規行為瞬
    息而生，本於機動性及時效性，自得對所目擊現時交通違規
    即予攔停舉發或逕行舉發，以維護其他用路人之安全。且交
    通警員製單舉發違反道路交通管理處罰條例所列之違規事實
    ，本質上為行政處分，係公務員基於職務上權力，依法就特
    定之具體事件所為具公法上效果之單方行政行為，基於公務
    員為公法上行為具有公信力之原則，該行政處分當可被推定
    為真正，其據以依法處分之事實認定亦為正確無誤，本此公
    信原則，乃立法者賦予行政機關制定違反道路交通事件統一
    裁罰基準及處理細則，使執勤警員得當機處分以維護交通秩
    序、安全之行政目的。本件受處分人既未就執勤警員之舉發
    有誤提出確實證據以供調查，亦無任何證據足資證明執勤警
    員有捏造事實違法取締之情事，則執勤警員本其維護交通秩
    序、安全職責所為之舉發，自應受到合法、正確之推定，且
    衡諸執勤警員甲○○既係在場親眼目睹前揭違規事實之人，
    自具有為證人之適格，並與受處分人素無仇隙，復於本院訊
    問時經具結以擔保其供述之真實性及憑信性，證人甲○○前
    開證述情節自屬信實。況違反道路交通管理處罰條例第44條
    第2項之行為，非屬違反道路交通管理事件統一裁罰基準及
    處理細則第12條所列舉得施以勸導免予舉發之違規行為，則
    警員將受處分當場攔停舉疑，自無不當。是受處分人交通違
    規事證明確。
五、綜上所述，本件受處分人確有駕駛上開普通重型機車於前述
    時、地，駕駛汽車行經行人穿越道有行人穿越時，不暫停讓
    行人先行通過之違規行為，原處分機關依前揭道路交通管理
    處罰條例第44條第2項及違反道路交通管理管理事件統一裁
    罰基準表之規定，裁處受處分人罰鍰1,200元，核無違誤，
    本件受處分人所為之異議自無理由，應予駁回。
六、據上論斷，應依道路交通案件處理辦法第19條，裁定如主文
    。
中    華    民    國    98    年    9     月    10    日
                              交通法庭法  官  陳慧萍
以上正本證明與原本無異。
如不服本裁定應於送達後5日內向本院提出抗告狀
                                      書記官  黃慧怡
中    華    民    國    98    年    9     月    10    日


司法院資訊處製作；財團法人民間司法改革基金會備份。
